臺灣屏東地方法院刑事裁定　　　　　　　　　　　　九十三年度交聲字第一五二號
　　聲　請　人　交通部公路總局屏東監理站
　　異 議 人即
　　受 處 分人　甲○○　男　.
右列異議人因違反道路交通管理處罰條例案件，對於交通部公路總局屏東監理站九十
三年八月三日所為之處分（原處分案號：屏監違字第裁八二─Ｖ00000000號
），聲明異議，本院裁定如左：
    主    文
原處分撤銷。
甲○○不罰。
    理    由
一、原處分機關以：異議人即受處分人（下稱異議人）甲○○於民國九十三年五月十
    三日七時五十分，駕駛車牌號碼ＶＡ—一二八號營業小客車（下稱系爭車輛），
    沿屏東縣屏東市○○路由西向東行，至逢甲路與復興路交岔路口時，因行車未保
    持適當間隔之違規，致與林祖玄所駕駛車牌號碼ＦＸ—○五五號營業大客車發生
    擦撞，為屏東縣警察局交通警察隊以屏警交字第Ｖ00000000號舉發違反
    道路交通管理事件通知單舉發，爰依道路交通管理處罰條例第四十七條第三款之
    規定，裁處罰鍰新台幣（下同）一千二百元，並依同條例第六十三條第一項，記
    違規點數一點。
二、聲明異議意旨略以：當時系爭車輛係靠外快車道內側欲直行，暫停於逢甲路與復
    興路交岔路口，惟林祖玄所駕駛之車牌號碼ＦＸ—○五五號營業大客車自其右後
    方欲超車右轉，因太靠近系爭車輛，致大客車尾部擦撞到伊的照後鏡，導致右照
    後鏡外翻，嗣上開營業大客車的排氣管又掃到系爭車輛，故當時系爭車輛是停止
    的，是對方來撞伊，至於右照後鏡於警員到場時呈內折狀態，係事故發生後伊欲
    測試它有無撞壞所致，為此聲明異議，請求撤銷原處分云云。
三、按汽車駕駛人超車時未保持適當之間隔者，處一千二百元以上二千四百元以下罰
    鍰，道路交通管理處罰條例第四十七條第三款定有明文。
四、經查：
  (一)本件異議人於九十三年五月十三日七時五十分許，駕駛系爭車輛行經屏東縣屏東
    市○○路與復興路交岔路口，發生交通事故，經警方以行車未保持安全距離之違
    規為由開單舉發，嗣交通部公路總局屏東監理站於同年八月三日依道路交通管理
    處罰條例第四十七條第一項第三款之規定，以屏監違字第裁八二─Ｖ00000
    000號對異議人裁處罰鍰一千二百元，並依同條例第六十三條第一項記違規點
    數一點等情，業經異議人供明在卷，並有屏東縣警察局舉發違反道路交通管理事
    件通知單及交通部公路總局屏東監理站違反道路交通管理事件裁決書各一紙附卷
    可稽。
  (二)異議人固不否認其於右揭日時駕駛系爭車輛行經前揭路段，然堅決否認有超車時
    未保持適當間隔之行為，並執前詞置辯，而證人即當天與其發生擦撞之營業大客
    車駕駛人林祖玄到庭證稱：伊行經逢甲路，該站有很多客人，伊欲右轉有打方向
    燈，當時車速很慢因為剛起步欲慢慢轉彎，異議人在駕駛座左後方，伊不知道與
    異議人有發生擦撞，是異議人跑過來跟伊說伊才知道，當時與異議人距離多遠伊
    也不知道，伊沒有注意到異議人車子的後視鏡，也不記得異議人說過什麼，當時
    為了省事所以才賠異議人錢等語，是依其證言，並無法證明被告超車未保持適當
    間隔係肇事原因之一；另證人即事故發生後到場處理員警王傳國證稱：當時伊接
    到報案後，就到現場，伊看到系爭車輛的後視鏡是內折的，如果是營業大客車超
    車擦撞到系爭車輛，後視鏡應該是外折的，若是內折的情形，就是系爭車輛欲超
    車擦撞到營業大客車，且異議人的道路交通事故談話紀錄表中有說到「對方右轉
    沒有打方向燈」表示異議人是在大客車後方等語，惟證人既非在場親見擦撞情形
    ，且異議人復辯稱：右照後鏡於警員到場時呈內折狀態，係事故發生後伊欲測試
    它有無撞壞所致等語，而照後鏡發生擦撞後，異議人移動測試有無毀損，亦符合
    常情。又異議人雖稱看到對方右轉時未打方向燈一節，因營業大客車車身較長，
    故於其逐漸完成右轉而尚未完全轉正時，被告應已位於該營業大客車之左後方，
    自可看到對方有無打方向燈，是尚難以系爭車輛右照後鏡呈內折狀態及異議人有
    看到對方未打方向燈，即認定係被告超車未保持安全距離致與前開營業大客車發
    生擦撞。況參諸卷附系爭車輛照片，其右側車身上之刮痕從車身後方到前方係呈
    尖銳到擴散狀，依物理作用之常態，顯然受到刮傷之系爭車輛車體當時應為停止
    或以極慢之速度移動，且造成刮痕之營業大客車車體之行進方向應具有大幅度之
    轉變，始會形成前開損壞狀況，與異議人所稱前開營業大客車超車欲右轉，致排
    氣管摩擦到系爭車輛車身所致之情形相符，若係系爭車輛高速超車擦撞前開營業
    大客車所致，擦撞後形成之刮痕寬度應概略相等，而不致造成前開狀態之刮痕。
  (三)綜上所述，異議人上開所辯，即非無據，交通部公路總局屏東監理站認定異議人
    有上述交通違規事項，依道路交通管理處罰條例第四十七條第一項第三款之規定
    ，對異議人裁處罰鍰一千二百元，並依同條例第六十三條第一項記違規點數一點
    之處分，即有可議，自應撤銷原處分，另由本院裁定如主文第二項所示。
五、據上論斷，應依道路交通案件處理辦法第二十條，裁定如主文。
中      華      民      國      九十四      年      一     月   十七    日
                                      臺灣屏東地方法院交通法庭
                                          法  官  許心
右正本證明與原本無異。
如不服本裁定應於裁定送達後五日內向本院提出抗告書狀敘述抗告之理由抗告於臺灣
高等法院高雄分院。
                                          書記官  林香如
中　　　華　　　民　　　國　　九十四　　年　　　一　　　月　　 十八 　　日
